臺灣臺南地方法院刑事判決
110年度交易字第493號
公  訴  人  臺灣臺南地方檢察署檢察官
被      告  蔡秉衡


選任辯護人  柯秉志律師
上列被告因過失傷害案件，經檢察官提起公訴（110年度調偵字
第773號），被告於本院準備程序中就被訴事實為有罪之陳述，
經告知簡式審判程序之旨，並聽取被告、辯護人與公訴人意見後
，本院裁定以簡式審判程序進行審理，判決如下：
    主  文
蔡秉衡犯過失傷害罪，處有期徒刑貳月，如易科罰金，以新臺幣
壹仟元折算壹日。
    事  實
一、蔡秉衡於民國109年4月12日晚間6時30分許，駕駛車牌號碼0
    00-0000號自用小客車，沿臺南市南區聖南街由東往西方向
    行駛，行經該街與聖南街135巷之交岔路口時，本應注意汽
    車行駛至因特殊需要另設有標誌、標線之交岔路口，應依其
    指示行車，且「停」標字用以指示車輛駕駛人必須停車再開
    ，而依當時情形，天候晴，夜間有照明，路面乾燥、無缺陷
    亦無障礙物、視距良好，客觀上並無不能注意之情事，竟疏
    未注意其行向之停止線前設有「停」標字即貿然直行，適有
    蘇美諭騎乘756-LVM號普通重型機車沿聖南街135巷由南往北
    方向駛至上開路口，亦疏未注意車前狀況，因閃避不及，蔡
    秉衡駕駛前揭車輛之前車頭處即與蘇美諭騎乘上開機車之右
    側車身處發生碰撞，致蘇美諭人車倒地，並受有左側脛骨高
    原粉碎性骨折、左側腓骨粉碎性骨折、左側手肘擦傷、右側
    手部擦傷、右側膝部擦傷及左側小腿擦傷之傷害。嗣蔡秉衡
    於未被有偵查犯罪權限之公務員或機關知悉其犯罪前，對於
    據報處理交通事故而尚不知何人為肇事車輛駕駛之員警表明
    其係肇事人而自首，乃為警查悉上情。
二、案經蘇美諭訴由臺南市政府警察局第六分局移送臺灣臺南地
    方檢察署檢察官偵查起訴。
    理  由
一、按被告蔡秉衡所犯為死刑、無期徒刑、最輕本刑3年以上有
    期徒刑以外之罪，亦非高等法院管轄之第一審案件，其於準
    備程序中就被訴事實為有罪之陳述，經告知簡式審判程序之
    旨，並聽取檢察官及被告、辯護人之意見後，本院依刑事訴
    訟法第273條之1第1項規定裁定進行簡式審判程序，是本案
    之證據調查，依同法第273條之2規定，不受同法第159條第1
    項、第161條之2、第161條之3、第163條之1及第164條至第1
    70條所規定證據能力認定及調查方式之限制，合先敘明。
二、認定本案犯罪事實之證據及理由：
　㈠上開犯罪事實，業據被告於警詢、偵查及本院審理中均坦承
    不諱，核與告訴人即被害人蘇美諭於警詢及偵查中之指述相
    符（見警卷第1頁至第5頁，偵卷第13頁至第16頁，本院卷第
    67頁、第72頁、第79頁至第80頁），並有道路交通事故現場
    圖、道路交通事故調查報告表㈠、㈡、事故現場及車損情形照
    片、車號查詢汽機車車籍資料、證號查詢汽機車駕駛人資料
    、郭綜合醫院診斷證明書、行車紀錄器光碟在卷可稽（見警
    卷第13頁至第15頁、第18頁至第31頁），足認被告任意性之
    自白確與事實相符，堪以採信。
　㈡按汽車行駛至因特殊需要另設有標誌、標線之交岔路口，應
    依其指示行車，道路交通安全規則第102條第1項第11款訂有
    明文；且「停」標字設於停止線將近之處，用以指示車輛至
    此必須停車再開，道路交通標誌標線號誌設置規則第177條
    第1項亦有規定。本件被告考領有普通小型車駕駛執照（見
    警卷第28頁），對上開規定當所知悉，其駕車行駛時，即應
    確實注意遵守上開規定謹慎駕駛，而依當時情形，天候晴，
    夜間有照明，路面乾燥、無缺陷亦無障礙物、視距良好，有
    前引道路交通事故調查報告表㈠可供參考（見警卷第13頁）
    ，客觀上並無不能注意之情事，被告竟疏未注意貿然直行，
    不慎與告訴人騎乘上開機車發生碰撞，則被告就本件交通事
    故之發生自屬有過失。又汽車（含機車）行駛時，駕駛人應
    注意車前狀況及兩車並行之間隔，並隨時採取必要之安全措
    施，道路交通安全規則第94條第3項前段另有明訂，而依當
    時情形，客觀上亦無不能注意之情事，告訴人竟仍疏於注意
    車前狀況逕自前行，以致發生本件交通事故，足認告訴人亦
    與有過失。惟被告之過失行為係本件交通事故之肇事因素之
    一，既如前述，告訴人雖與有過失，亦僅係對被告量刑之參
    考因素（詳後述），無解於被告應負之罪責，併予指明。
　㈢再告訴人於本件交通事故後立即就醫，經診斷受有左側脛骨
    高原粉碎性骨折、左側腓骨粉碎性骨折、左側手肘擦傷、右
    側手部擦傷、右側膝部擦傷及左側小腿擦傷之傷害乙節，亦
    有被告之自白、告訴人之陳述、前引郭綜合醫院診斷證明書
    為據，堪認被告上開過失行為與告訴人之受傷結果間，確有
    相當因果關係無疑。從而，本案事證明確，被告犯行洵堪認
    定，應予依法論科。
三、論罪科刑：
　㈠核被告所為，係犯刑法第284條前段之過失傷害罪。
　㈡被告於交通事故發生後，員警接獲報案前往現場處理而尚未
    發覺其犯罪前，即向員警表示其為肇事者，有臺南市政府警
    察局第六分局交通分隊道路交通事故肇事人自首情形紀錄表
    在卷可憑（見警卷第12頁），則被告顯係於有偵查犯罪權限
    之機關或公務員知悉其上開犯罪前即自首，參以被告於偵查
    、審理中亦坦承其確有過失不諱，堪認其確出於悔悟而自首
    犯行並接受裁判，爰依刑法第62條前段規定減輕其刑。
  ㈢茲審酌被告疏未注意遵守相關之道路交通法規，因其疏失肇
    生本件交通事故，致告訴人受傷，殊為不該，惟念被告前無
    刑事前案紀錄，素行尚佳，犯後坦承有過失不諱，表現悔意
    ，且被告之過失情節雖為本件交通事故之肇事主因，但告訴
    人就本件交通事故之發生亦與有過失，兼衡告訴人所受傷勢
    、被告與告訴人因賠償金額未達共識（告訴人要求賠償新臺
    幣1,390,000元，被告無能力支付），致調解不成立之客觀
    情形，暨被告自陳學歷為大學肄業，已婚無子女、無須扶養
    親屬（見本院卷第80頁）之智識程度、家庭生活狀況等一切
    情狀，量處如主文所示之刑，並3諭知易科罰金之折算標準
    ，以示懲儆。 　　
據上論斷，應依刑事訴訟法第273條之1第1項、第299條第1項前
段，刑法第284條前段、第62條前段、第41條第1項前段，刑法施
行法第1條之1第1項，判決如主文。
本案經檢察官林慧美提起公訴，檢察官林容萱到庭執行職務。
中　　華　　民　　國　　110 　年　　9　　月　　27　　日
                  刑事第四庭  法　官　王鍾湄
以上正本證明與原本無異。
如不服本判決應於收受本判決後20日內向本院提出上訴書狀，並
應敘述具體理由。其未敘述上訴理由者，應於上訴期間屆滿後20
日內向本院補提理由書狀（均須按他造當事人之人數附繕本）「
切勿逕送上級法院」。 
　　　　　　　　　　　　　　　書記官　薛雯庭
中　　華　　民　　國　　110 　年　　9 　　月　　28　　日
附錄本案論罪科刑法條：
刑法第284條
因過失傷害人者，處一年以下有期徒刑、拘役或十萬元以下罰金
；致重傷者，處三年以下有期徒刑、拘役或三十萬元以下罰金。